【裁判字號】    99,交抗,411
【裁判日期】    990531
【裁判案由】    聲明異議
【裁判全文】
臺灣高等法院臺中分院刑事裁定         99年度交抗字第411號
抗  告  人
即原處分機
關          交通部公路總局臺中區監理所
受處分人    陳俐均原名：甲○.
上列抗告人因受處分人違反交道路交通管理處罰條例案件，不服
臺灣臺中地方法院中華民國99年 4月12日所為裁定（99年度交聲
字第1627號）提起抗告，本院裁定如下：
    主    文
原裁定主文第二項關於陳俐均汽車駕駛人，行車速度，超過規定
之最高時速，處罰鍰新臺幣壹仟貳佰元部分撤銷。
陳俐均汽車駕駛人，行車速度，超過規定之最高時速，處罰鍰新
臺幣壹仟捌佰元。
    理    由
一、抗告意旨略以：駕駛人行車速度超過規定之最高時速20公里
    以上未滿40公里，在期限內繳納或到案聽候裁決者，處罰鍰
    新台幣（下同）1800元，為違反道路交通管理事件統一裁罰
    基準表所明定。本案經原審以原舉發單位之舉發通知單送達
    過程可議，致異議人即受處分人陳俐均（原名甲○○）喪失
    於收受通知單後15日內自動依最低額繳納罰鍰之利益為由，
    撤銷原處分，改諭知罰鍰1200元，顯與上述基準表不符，自
    難以依法裁處。爰就原審裁定「處罰鍰新台幣壹仟貳佰元部
    分」，提出抗告云云。
二、按汽車駕駛人，行車速度，超過規定之最高時速，或低於規
    定之最低時速者，處新臺幣（下同）1200元以上2400元以下
    罰鍰，並記違規點數1點，道路交通管理處罰條例第 40條、
    第63條第1項第1款定有明文。另汽車違反道路交通管理事件
    ，以科學儀器取得違規證據資料，足資認定其違規事實者，
    得逕行舉發之，而逕行舉發，應記明車輛牌照號碼、車型等
    可資辨明之資料，查明汽車所有人姓名或名稱、住址，並以
    該汽車所有人為被通知人製單舉發之，由舉發機關送達被通
    知人。次按違反道路交通管理事件統一裁罰基準即處理細則
    第 2條規定「處理違反道路交通管理事件之程式及統一裁罰
    基準依本細則之規定辦理。前項統一裁罰基準，如附件違反
    道路交通管理事件統一裁罰基準表（以下簡稱基準表）」。
    又汽車行車速度超過規定之最高時速未滿20公里，在期限內
    繳納或到案聽候裁決者，處罰鍰1600元；超過規定之最高時
    速20公里以上未滿40公里，在期限內繳納或到案聽候裁決者
    ，處罰鍰1800元，為違反道路交通管理事件統一裁罰基準表
    所明定。
三、原審以本件受處分人甲○○所有之車號之車號 5R-3220號自
    小客車於民國98年10月15日 9時00分許在臺中縣潭子鄉○○
    路○段處，因行車速限50公里，經測時速72公里，超速22公
    里，其超速已逾20公里，為臺中縣警察局交通隊依採證照片
    逕行舉發，並掣開舉發通知單等情，有HD0000000號舉發通
    知單等在卷可稽，本件受處分人否認於該時間行經該路段，
    並辯稱伊自98年10月15日至99年3月4日並未收到紅單及照片
    ，所以不知有違規，直接收到裁決書就是加罰了，申請繳交
    原金額等語。然查，前揭舉發通知單業由原舉發機關寄發至
    受處分人當時之戶籍地即「臺中市○○區○○路二段78 之
    10號」，此有法務部戶役政連結作業系統關於受處分人甲○
    ○之個人基本資料表1紙在卷可稽，後因無法送達而依法辦
    理寄存送達，於98年12月3日將舉發通知單寄存於臺中北屯
    54郵局，是舉發通知單已合法寄存送達，而生送達之效力，
    不因應受送達人實際上未領取而影響送達之效力。惟裁決機
    關以異議人因逾期限內到案，依違反道路交通管理事件統一
    裁罰標準表規定：逾期者，處罰鍰2400元，以加重罰鍰方式
    裁處。然該統一裁罰標準表係依有否自動到案接受裁決及是
    否期限內繳納及逾期繳納日數而對同一違規事實為不同之金
    額之裁罰。本件受處分人所應受領之舉發違反道路交通事件
    通知書係以寄存送達方式為之，受處分人自無從得知業經受
    違規之舉發，事實上亦根本無法自行到案接受裁決或依限繳
    納較低額罰鍰，原處分機關援引違反道路交通管理事件統一
    裁罰標準表加倍處罰受處分人尚有未洽，而將原處分撤銷，
    並依法另行科處罰鍰1200元，並記違規點數1點。
四、按道路交通管理處罰條例所定罰鍰之處罰，行為人接獲違反
    道路交通管理事件通知單後，於15日內得不經裁決，逕依第
    92條第3項之罰鍰基準規定，向指定之處所繳納結案；不服
    舉發事實者，應於15日內，向處罰機關『陳述意見』；其不
    依通知所定期限前往指定處所聽候裁決，且未依規定期限繳
    納罰鍰結案或向處罰機關『陳述意見』者，處罰機關得逕行
    裁決之；本條例之罰鍰基準、舉發、罰鍰繳納、向處罰機關
    『陳述意見』或裁決之處理程式、易處吊扣汽車牌照或駕駛
    執照基準及繳納機構等事項之處理細則，由交通部會同內政
    部定之；違反本條例行為之處罰，處罰機關於裁罰時，應給
    予違規行為人陳述之機會，道路交通管理處罰條例第9條第1
    項、第92條第3項與違反道路交通管理事件統一裁罰基準及
    處理細則第40條分別定有明文。且行政機關做成限制或剝奪
    人民自由或權利之行政處分前，應給予該處分相對人「陳述
    意見」之機會，行政程序法第102條亦有明定。蓋給予當事
    人陳述意見之機會，乃憲法上依法聽審原則不可缺少之成分
    ，而給予陳述意見之機會，必已有受事實上之通知為前提，
    此即前揭法令特予規定之意旨。本件原舉發機關對受處分人
    之戶籍郵寄該違規通知單，係以寄存送達方式為之，實際上
    受處分人確仍無法知悉該內容，致無從行使法律上賦予陳述
    意見機會及自行到案接受裁決或按期限繳納較低額罰鍰之利
    益，抗告機關援引違反道路交通管理事件統一裁罰標準表加
    倍處罰受處分人，尚有未洽。原審據以撤銷原處分，核無不
    合。惟按道路交通管理處罰條例就違規者於期限內繳納或到
    案聽候裁決，既有違反道路交通管理事件統一裁罰基準表之
    適用，而依違反道路交通管理事件統一裁罰基準表所列，本
    件受處分人行車超過規定之最高時速20公里以上未滿40公里
    ，縱於期限內繳納亦應繳交罰款18 00元，原審撤銷原處分
    竟於主文第二項改諭知處罰鍰1200元，即有未洽。抗告人就
    此部分抗告，為有理由，自應由本院將原裁定關於此部分撤
    銷，另依道路交通管理處罰條例第40條、第63條第1項第1款
    及違反道路交通管理事件統一裁罰基準表等規定，裁定如主
    文第2項所示。
五、據上論斷，應依道路交通案件處理辦法第26條，刑事訴訟法
    第413條，裁定如主文。
中    華    民    國    99    年    5     月    31    日
              刑事第四庭  審判長法  官  洪  耀  宗
                                法  官  劉  登  俊
                                法  官  許  文  碩
以上正本證明與原本無異。
不得再抗告。
                                書記官  郭  蕙  瑜
中    華    民    國    99    年    5     月    31    日

司法院資訊處製作；財團法人民間司法改革基金會備份。
